【裁判字號】    95,上訴,1420
【裁判日期】    950822
【裁判案由】    毒品危害防制條例
【裁判全文】
臺灣高等法院臺中分院刑事判決        95年度上訴字第1420號
上  訴  人
即  被  告  乙○○
上列上訴人因毒品危害防制條例案件，不服臺灣彰化地方法院95
年度訴字第22號中華民國95年4月28日第一審判決(起訴案號：臺
灣彰化地方法院檢察署94年度毒偵字第5954號；移送併辦：同署
94年度毒偵字第6245號、95年度毒偵字第1210、1497號），提起
上訴，暨同署檢察官移送併辦（同署95年度毒偵字第2129、2723
），本院判決如下：
    主  文
原判決撤銷。
乙○○連續施用第一級毒品，累犯，處有期徒刑壹年捌月，扣案
之海洛因壹包（驗餘淨重零點五二公克、毛重零點三九公克）、
海洛因殘渣袋壹個及甲基安非他命貳包（毛重三點八公克）均沒
收銷燬之；扣案之注射針筒捌支沒收。
    犯罪事實
一、乙○○於民國89年間，曾因施用毒品案件，經臺灣彰化地方
    法院檢察署檢察官提起公訴，並聲請強制戒治；刑事部分，
    於90年5月31日，經原審法院以90年度訴字第314號判處有期
    徒1年2月確定；強制戒治部分，經原審法院裁定令入戒治處
    所，施以強治戒治，於92年3月7日執行完畢釋放。又因施用
    第一級毒品案件，於91年11月21日，經原審法院以91年度訴
    字第1278號判處有期徒刑8月，嗣上開2案接續執行，於93年
    12月 6日執行完畢。詎其仍不知戒除毒癮，復基於施用第一
    級毒品海洛因之概括犯意，自94年8月中旬某日起至95年5月
    15日15時許止，在其彰化縣彰化市○○路94號住處及彰化市
    ○○路 403號空屋內，將少許海洛因摻水，再以針筒注射身
    體之方式，施用第一級毒品海洛因，平均約3日施用1次；另
    基於施用第二級毒品甲基安非他命之概括犯意，自94年8 月
    中旬某日起至95年 5月13日止，將少許甲基安非他命置於玻
    璃管內燒烤吸食煙霧之方式，施用第二級毒品甲基安非他命
    ，平均約1星期至10日施用1次，而乙○○自覺施用甲基安非
    他命時，將少許海洛因同置於玻璃管內燒烤，較不會便祕，
    故其施用甲基安非命時均會添加少量海洛因，而以此方式，
    連續同時施用海洛因及甲基安非他命多次。嗣：(一)於94年10
    月15日15時許，在彰化縣花壇鄉○○路○段590巷 9號為警查
    獲，並當場扣得其所有施用海洛因所用之注射針筒 2支，經
    警採尿送驗結果呈嗎啡及甲基安非他命陽性反應；(二)於94年
    10月18日17時30分許，因屬列管毒品人口，至彰化縣警察局
    彰化分局接受採尿送驗，結果呈嗎啡及甲基安非他命陽性反
    應。(三)於95年 1月24日16時10分許，因屬列管毒品人口，至
    彰化縣警察局彰化分局接受採尿送驗結果呈嗎啡陽性反應。
    (四)於95年4月4日23時許，在彰化縣彰化市○○街206巷204號
    前為警查獲，並扣得其所有供己施用之海洛因1小包(驗餘淨
    重0.52公克，空包裝重0.39公克)。(五)95年5月15日18時許，
    在彰化縣彰化市○○路 403號經警查獲，並扣得其所有用以
    施用海洛因之注射針筒6支及海洛因殘渣袋1包，甲基安非他
    命2包（毛重合計3.8公克），經警採尿送驗結果呈嗎啡及甲
    基安非他命陽性反應。(六)95年 5月17日，再經警採尿送驗結
    果呈嗎啡及甲基安非他命陽性反應。
二、案經彰化縣警察局彰化、鹿港分局先後報請臺灣彰化地方法
    院檢察署檢察官偵查起訴及移送併案審理。
    理    由
一、訊據被告乙○○對於上開犯罪事實坦承不諱，且其經警查獲
    後，採尿送驗結果，尿液中亦檢出嗎啡及甲基安非他命陽性
    反應，此有彰化縣警察局彰化及鹿港分局委託檢驗尿液代號
    與真實姓名對照單、彰化縣衛生局煙毒尿液檢驗成績書、詮
    昕科技股份有限公司濫用藥物尿液檢驗報告附卷可參（見偵
    字第5954號卷第22、23頁，偵字第6245號卷第21、22頁，偵
    字第1210號卷第25頁，偵字第1497號卷第21頁，偵字第2129
    號卷第35頁，彰化縣警察局彰化分局0000000000號刑案偵查
    卷宗第4、5頁，原審卷第59頁），而95年4月4日23時許，經
    警查扣之該包毒品，經送鑑定結果確含有海洛因之成分（驗
    餘淨重0.52公克，空包裝重0.39公克），亦有法務部調查局
    毒品鑑定通知書附卷可查（見原審卷第70頁），此外並有注
    射針筒8支，海洛因殘渣袋1個及甲基安非他命2包(毛重合計
    3.8公克)扣案可證，足見被告之自白確與事實相符，本案事
    證明確，被告之犯行應堪認定。又被告曾因施用毒品案件，
    經送強制戒治後，嗣於92年3月7日強制戒治期滿執行完畢等
    情，有臺灣高等法院被告前案紀錄表及刑案資料查註紀錄表
    附卷可稽。其於前述強制戒治執行完畢釋放後， 5年內再犯
    施用第一、二級毒品罪，應依法論科。
二、核被告所行為，係犯毒品危害防制條例第10條第 1項之施用
    第一級毒品罪及同條第 2項之施用第二級毒品罪。被告施用
    前後持有第一、二級毒品之低度行為，應為施用之高度行為
    所吸收，均不另論罪。被告先後多次施用第一、二級毒品之
    行為，皆時間密接、犯罪構成要件相同，顯係基於概括犯意
    為之，為連續犯，均應分別依修正前刑法第56條之規定論以
    一罪，並加重其刑。被告於施用甲基安非他命時，一併將海
    洛因放入玻璃管內燒烤，係一行為同時觸犯連續施用第一級
    及第二級毒品罪，為想像競合犯，應從一重之連續施用第一
    級毒品罪論斷（又第一級毒品海洛因及第二級毒品甲基安非
    他命目前查無醫學文獻記載二者無法混合施用，此外，又查
    無被告係將上開二毒品分開施用之證據，堪認被告此部分之
    自白可採）。公訴人認被告所犯上開兩罪，犯意各別，行為
    互殊，應予分論併罰，尚有未合。檢察官雖僅就被告自94年
    10 月8日起至同年月10日止，施用海洛因及甲基安非他命之
    犯行起訴，惟其餘未起訴部分，與已起訴並經論罪之部分有
    連續犯之裁判上一罪關係，為起訴效力所及，且經檢察官移
    送併案審理，本院自應併予審究。被告曾受如犯罪事實欄所
    示有期徒刑之宣告並於93年12月 6日執行完畢，此有上述刑
    案資料查註紀錄表附卷可參，其於受有期徒刑之執行完畢後
    ， 5年內再犯本件有期徒刑以上之罪，為累犯，應依刑法第
    47條規定遞加重其刑。原審以被告罪證明確，予以論罪科刑
    ，固非無見，惟：(一)原審未及審酌被告自95年4月4日之後連
    續施用海洛因及甲基安非他命之犯行；(二)95年4月4日23時許
    ，經警查扣被告所持有之2包白粉，其中1包係海洛因（驗餘
    淨重0.52公克，空包裝重0.39公)，另1包則非海洛因等情，
    此有上開鑑定通知書附卷可參，原審誤認該包白粉亦係海洛
    因，誤依毒品危害防制條例第18條第 1項前段諭知沒收銷燬
    之；(三)又被告行為後，刑法第56條連續犯之規定，業於94年
    1月7日修正公布刪除，並於95年7月1日施行，則被告之犯行
    ，因行為後新法業已刪除連續犯之規定，此刪除雖非犯罪構
    成要件之變更，但顯已影響行為人刑罰之法律效果，自屬法
    律有變更，依新法第2條第1項前段規定，比較新舊法結果，
    仍應適用較有利於被告之行為時法即舊法論以連續犯，原審
    亦未及比較適用；(四)檢察官以數罪併罰起訴，法院審理後認
    為係裁判上一罪之關係，應從一重處斷，僅須於理由中敘明
    即可，而非輕罪之部分不另為無罪之諭知（因輕罪部分仍構
    成犯罪），原審誤認被告施用第二級毒品部分不另為無罪之
    諭知，以上均有未洽。被告上訴意旨指摘原判決量刑過重，
    雖無理由，但原判決既有上述可議之處，自應由本院將原判
    決撤銷改判。爰審酌被告素行不佳，前有多次毒品之前科，
    且前因違反毒品危害防制條例等案件受有期徒刑之執行，甫
    於93年12月 6日執行完畢，仍不知悔改，立即故態復萌，再
    犯本案施用海洛因及甲基安非他命犯行，且於本案偵、審期
    間內，又經警查獲，顯見其不知警惕，然考其施用毒品係對
    於自身健康之戕害行為，對他人權益損害非鉅，且犯後坦承
    大部分犯行、態度尚屬良好等一切情狀，量處如主文所示之
    刑。扣案第一級毒品海洛因1包(驗餘淨重0.52公克，空包裝
    重0.39公)，海洛因殘渣袋1個，甲基安非他命2包(毛重合計
    3.8公克），應依毒品危害防制條例第18條第1項前段規定，
    宣告沒收銷燬之；扣案之注射針筒 8支係被告所有供其施用
    第一級毒品所用之物，業據被告供明在卷，應依刑法第38條
    第1項第2款之規定，宣告沒收。
據上論結，應依刑事訴訟法第369條第1項前段、第364條、第299
條第1項前段，毒品危害防制條例第 10條第1項、第2項、第18條
第1項前段，刑法第 2條第1項前段、第11條、第55條、第47條、
第38條第1項第2款，修正前刑法第56條，判決如主文。
本案經檢察官甲○○到庭執行職務。
中    華    民    國    95    年    8     月    22    日
               刑事第十庭  審判長法  官  林  照  明
                                 法  官  唐  光  義
                                 法  官  蔡  名  曜
上列正本證明與原本無異。
如不服本判決應於收受送達後十日內向本院提出上訴書狀，其未
敘述上訴之理由者並得於提起上訴後十日內向本院補提理由書（
均須按他造當事人之人數附繕本）。
                                 書記官  劉  恒  宏
中    華    民    國    95    年    8     月    28    日
附錄本案論罪科刑法條全文
毒品危害防制條例第10條
施用第一級毒品者，處6月以上5年以下有期徒刑。
施用第二級毒品者，處3年以下有期徒刑。
                                                      Ｆ


司法院資訊處製作；財團法人民間司法改革基金會備份。
